# 如何利用其他注册会计师的固定资产监盘结果？

提问人：coolfish 时间：2011-12-08 15:17:19
请教个问题：有一家客户，属网络服务业，资产规模比较大，因为行业性质，其中一部分为寄放在各地电信企业的服务器，另一部分为研发、运营和管理部门用电子设备，分散在不同的几个办公地点，比较广。这家公司在美上市，由普华提供集团层面合并报表审计；出于税务、高新认定和外汇年检等国内的其他需要，同时聘请境内的一家事务所对集团范围内的各家公司提供审计（在美上市是BVI模式，控股方在增境外，所以国内各公司之间都是没有直接控股关系，不需合并报表）。现在有一个问题，因固定资产分散比较广，企业每年安排的集团全部固定资产自行盘点是从 10 月份到次年 2 月份，时间比较久，审计全程参与不现实。普华已连续审计若干年，对内控和财务核算已比较了解，所以每年只是抽盘一定的量，估计不到20%左右。现在国内所参与盘点，同样因分散广、单位价值低的客观原因，只能抽盘一定的量，很难达到监盘太大的比例或者根本就不经济（虽固定资产相对金额比较大，但对于网络行业来说，其占收入的比重远低于制造企业，且各年固定资产变化幅度不大）。请教：国内所如果为了提高监盘比例，在监盘安排时尽量和普华监盘尽量错开，能否将来利用普华抽盘的部分，做为国内会计师监盘的比例计算（即国内所审计人员监盘的部分加上普华监盘的部分都算做审计人员的监盘部分）？ 即利用其他会计师工作。 如果可以，国内所在利用普华的监盘记录时，应履行什么程序？

回答人：chenyiwei
《中国注册会计师审计准则第 1401 号——对集团财务报表审计的特殊考虑（ 2010 年 11 月 1 日修订）》中的某些原则和程序也可以适用于一般情况下的利用其他注册会计师的工作。但从你说的情况看，我感觉PWC同意向你们开放其盘点和内控测试底稿的可能性几乎为零，因为四大一般不会接受与本地所的联合审计。鉴于你出具的国内业务报告是要独立承担责任的，还是建议做好按照独立从事审计业务确定审计范围的准备。

回答人：chenyiwei
回复 coolfish 的帖子
不恰当。底稿是编制该底稿的事务所的财产，未经其同意而引用，该事务所不承担责任，起不到证明效果；而且询证程序的一项基本要求是在审计人员全程控制下，由审计人员直接从函证对象取得回函。经过客户之手取得的回函不具有审计证据效力。